【裁判字號】    97,財管,16
【裁判日期】    970923
【裁判案由】    指定遺產管理人
【裁判全文】
臺灣宜蘭地方法院民事裁定              97年度財管字第16號
聲  請  人  甲○○
聲請人聲請指定遺產管理人事件，本院裁定如下：
    主      文
指定財政部國有財產局臺灣北區辦事處宜蘭分處為被繼承人乙○
○（女，民國○○年○月○日生，身分證統一編號：Ｚ000000000號，
民國94年7月15日死亡，生前最後住所：宜蘭縣羅東鎮○○路26
號4樓之1）之遺產管理人。
程序費用由被繼承人吉惠玲之遺產負擔。
    理      由
一、按繼承開始時，繼承人有無不明，而無親屬會議或親屬會議
    未於1個月內選定遺產管理人者，利害關係人得聲請法院選
    任遺產管理人；又先順序繼承人均拋棄其繼承權時，由次順
    序之繼承人繼承，其次順序繼承人有無不明或第4順序之繼
    承人均拋棄其繼承權者，準用關於無人承認繼承之規定，民
    法第1178條第2項、第1176條第6項分別定有明文。由是可知
    ，繼承人均拋棄其繼承權者，利害關係人得聲請法院選任遺
    產管理人。
二、本件聲請意旨略以：被繼承人吉惠玲於民國94年4月15日向
    聲請人借貸新臺幣壹佰陸拾萬元，並辦妥抵押權設定登記在
    案；因吉惠玲於民國94年7月15日死亡，其繼承人即子女丙
    ○○、丁○○、己○○、戊○○均拋棄繼承，且經法院准予
    備查在案；而被繼承人之養父吉華三、養母曹玉桃均已死亡
    ，被繼承人已無繼承人存在；被繼承人尚遺留有土地、房屋
    等遺產，聲請人既為被繼承人之債權人，自屬利害關係人，
    為實現債權，爰依法聲請法院選任被繼承人之遺產管理人等
    語。
三、上開事實，有本院民事庭函、本票、他項權利證明書、抵押
    權設定契約書（以上均影本）、建物登記第一類謄本各1件
    、土地登記第一類謄本、舊式戶籍謄本、新式戶籍謄本各2
    件在卷可佐，並經本院依職權調閱94年度繼字第169號拋棄
    繼承事件卷宗查核屬實，聲請人之主張，應堪信為真實。故
    本件繼承開始時，既有繼承人出面拋棄繼承，且法定繼承人
    均拋棄繼承權，其情形應與民法第1176條第6項「其次順序
    繼承人有無不明或第四順序之繼承人均拋棄其繼承權者」之
    構成要件相當，應準用無人承認繼承之規定，法院自有依利
    害關係人之聲請選任被繼承人之遺產管理人之必要。
四、本件聲請人對被繼承人吉惠玲有借款債權，自屬利害關係人
    ，故聲請人聲請法院為被繼承人選任遺產管理人合於首開法
    條規定，應予准許。而依民法第1185條規定，無人承認繼承
    之遺產，於清償債權並交付遺贈物後，如有賸餘，應歸屬國
    庫；又依國有財產法第12條規定，財政部國有財產局係非公
    用財產之管理機關；再財政部國有財產局為代管無人承認繼
    承之遺產，並制定有「代管無人承認繼承遺產作業要點」，
    故代管無人承認繼承之遺產，係屬國有財產局依法應執行之
    事務；再本件被繼承人之子女均已拋棄繼承，其等於被繼承
    人乙○○與其等生父劉柏屏離婚後均與生父同住，與被繼承
    人甚少有所往來，顯無從知悉被繼承人之債權、債務及其他
    財產狀況，其等既無意願，如再選任其等擔任遺產管理人，
    衡情實難期待能善盡遺產管理人之職責。綜上，本院認由財
    政部國有財產局擔任吉惠玲之遺產管理人最屬合適，而因
    本件被繼承人所有之不動產既均係在宜蘭縣境，爰選任財政
    部國有財產局臺灣北區辦事處宜蘭分處為吉惠玲之遺產管理
    人。
五、依非訟事件法第21條第2項、民事訴訟法第78條，裁定如主
    文。
中    華    民    國    97    年    9     月    23    日
                  臺灣宜蘭地方法院家事法庭
                      法  官  周健忠
以上正本與原本無異。
如不服本裁定，應於裁定送達後10日內向本院提出抗告狀（應附
繕本）。
中    華    民    國    97    年    9     月    23    日
                      書記官  姚國華


司法院資訊處製作；財團法人民間司法改革基金會備份。
